【裁判字號】    99,交聲,1800
【裁判日期】    991215
【裁判案由】    聲明異議
【裁判全文】
臺灣高雄地方法院交通事件裁定        99年度交聲字第1800號
原處分機關  高雄市政府交通局
異  議  人
即受處分人  林凱欣
上列異議人即受處分人因違反道路交通管理處罰條例案件，對於
高雄市政府交通局於中華民國99年6 月2 日所為高市交裁字第裁
32-V00000000號處分，聲明異議，經本院交通法庭於99年6 月30
日裁定駁回異議人即受處分人之異議後，經異議人即受處分人提
起抗告，本院裁定如下：
    主  文
原裁定撤銷。
原處分撤銷。
林凱欣不罰。
    理  由
壹、程序部分：
一、按原審法院認為抗告有理由者，應更正其裁定；而法院受理
    交通事件，準用刑事訴訟法之規定，刑事訴訟法第408 條第
    2 項前段及道路交通管理處罰條例第89條前段分別定有明文
    。又按受處分人不服道路交通管理處罰條例第8 條所定主管
    機關所為之處罰者，得於接到裁決書之翌日起20日內，向管
    轄地方法院聲明異議，為道路交通管理處罰條例第87條第1
    項所規定。
二、經查，高雄市政府交通局係於民國99年6 月2 日為本件裁決
    處分，並於當日送達於異議人本人收受乙節，有本件裁決書
    、送達證書附卷可考（見本院卷第8 頁、第9 頁），故原處
    分機關之裁決書係於99年6 月2 日發生送達效力；又異議人
    住所地在高雄市，依司法院所發布之「法院訴訟當事人在途
    期間標準」第4 條第1 款第1 目之規定，不須加計在途期間
    ，故異議人如欲聲明異議，應於接到裁決書之翌日起20日內
    ，即於99年6 月22日（星期二）以前提出，即為合法。查異
    議人提出本件異議，本院雖係於99年6 月23日始蓋用法院收
    案室收案章，惟異議人係於99年6 月22日22時35分遞狀至值
    班室，由值班室收受該聲明異議狀等情，有聲明異議狀上之
    本院收案室、值班室收狀時間章各1 個在卷可查（見本院卷
    第1 頁），是應認異議人在收受裁決書後，已於99年6 月22
    日提出本件異議，則其業於法定期間內，向本院聲明異議，
    其聲明異議之程序，自屬合法，原裁定認異議人聲明異議已
    逾聲明異議之法定不變期間，容有誤會，從而原裁定以異議
    人向本院聲明異議，已逾20日之法定不變期間而裁定駁回，
    即有未合，爰依上揭規定，由本院將原裁定撤銷，更為裁定
    。
貳、實體部分：
一、原處分意旨以：異議人即受處分人林凱欣（下稱異議人）於
    99年4 月15日18時47分許，駕駛車號3S-1561 號自用一般小
    客車，行經屏東市○○路近莊敬街口時，因有「汽車佔用機
    車道行駛」之情事，為警當場攔停舉發，乃當場製單舉發，
    爰依道路交通管理處罰條例第45條第4 款、第63條第1 款規
    定，裁處異議人罰鍰新臺幣（下同）600 元，並記違規點數
    1 點等語。
二、聲明異議意旨略以：異議人確於上揭時地有駕駛上揭自用小
    客車行駛於機車道之情事，然當時係因異議人在路邊欣賞稻
    田風景後，駕車準備匯入快車道離去時，先是被機車道的機
    車塞住無法向前匯入快車道，接著發現快車道上塞滿汽車無
    法匯入，因此其只好一直駕車行駛於機車道上，並非有意違
    規，警察將其欄停舉發，於法有違等語。
三、按「汽車駕駛人，爭道行駛有下列情形之一者，處新臺幣六
    百元以上一千八百元以下罰鍰：……四、在多車道不依規定
    駕車。」為道路交通管理處罰條例第45條第4 款所明文，又
    按四輪以上汽車在劃有快慢車道分隔線之道路行駛，除起駛
    、準備轉彎、準備停車或臨時停車，不得行駛慢車道，為道
    路交通安全第95條所所規定；是在多車道上，若係因起駛、
    準備轉彎、準備停車或臨時停車之故，而駕駛汽車於慢車道
    上，則尚非法所不許。次按違反行政法上義務之行為非出於
    故意或過失者，不予處罰，為行政罰法第7 條第1 項所明文
    ；又按人民違反法律上之義務而應受行政處罰之行為，法律
    無特別規定時，雖不以出於故意為必要，仍須以過失為其責
    任條件；但應受行政處罰之行為，僅須違反禁止規定或作為
    義務，而不以發生損害或危險為其要件者，推定為有過失；
    於行為人不能舉證證明自己無過失時，即應受處罰（司法院
    大法官會議解釋第275 號參照）；揆諸上揭規定及大法官解
    釋意旨，對於交通違規事實之造成者，須其具有故意或過失
    之責任條件時，始得據以處罰，合先敘明。
四、經查：
（一）本件異議人於上揭時地駕駛車號3S-1561 號自用一般小客
      車行駛於劃有快慢車道分隔線之慢車道，經舉發員警當場
      取締之事實，為異議人所不爭執，核與證人即舉發員警屏
      東縣政府警察局屏東分局海豐派出所警員洪志雄（下稱舉
      發員警）於本院審理時證陳明確在卷（見本院卷第24頁、
      第25頁），並有屏東市政府警察局99年4 月15日屏警交字
      第V00000000 號舉發違反道路交通管理事件通知單、高雄
      市政府交通局99年6 月2 日所為高市交裁字第裁32-V0000
      0000號處分違反道路交通管理事件裁決書各1 份附卷可稽
      （見本院卷第8 頁、第10頁），是此部分之事實，固堪為
      真實。
（二）惟異議人提出稻田風景照片1 紙並主張：當時係因異議人
      在路邊欣賞稻田風景後，駕車準備匯入快車道離去時，先
      後被機車道的機車塞住無法向前匯入快車道，接著發現快
      車道上塞滿汽車無法匯入，因此其只好一直行駛於機車道
      上等語。查上揭異議人提出之稻田照片1 張，其拍攝日期
      係載為「2010年4 月15日下午4 ：50」，該拍攝日期與本
      件舉發時間甚為接近，又考量異議人係有正當職業之上班
      族一事，為異議人陳述在卷（見本院卷第54頁），而衡之
      本件裁罰金額為600 元，若非其所述為真實，其要無虛偽
      造假以聲明異議，並請假到院開庭之必要，另酌以異議人
      經警欄停之前方不遠路邊處確有稻田乙情，亦經證人即舉
      發員警於本院審理時證述在卷（見本院卷第25頁），並經
      其繪製現場圖在卷明確（見本院卷第43頁），是異議人主
      張：其係在路邊欣賞稻田風景後，駕車準備匯入快車道離
      去時，遭警舉發等語，尚非不可採，是異議人在經警鳴笛
      欄停舉發前，應係處於駕車起駛之狀況乙情，堪以證明。
      再經本院勘驗本件舉發錄影畫面，其結果為：「錄影地點
      ：屏東市○○路及莊敬街二段路口處；（畫面時間44秒）
      3S-1561 號白色三菱自小客車出現在畫面左側，直行於分
      隔快慢車道的白實線右側之慢車道上，當時該車左側快車
      道上有多部行進中車輛，前方則有多部行進中機車。（畫
      面時間51秒）畫面可見3S-1561 號自小客車位置在慢車道
      紅綠燈停止線處，行進中顯示左轉方向燈，當時該車左側
      快車道上有行進中車輛。（畫面時間55秒）畫面可見3S-1
      561 號自小客車由慢車道偏向快車道方向行駛，畫面跳開
      前左側車輪已越過快慢車道白實線。（畫面時間59秒）警
      員鳴笛聲。（畫面時間1 分1 秒）3S-1561 號自小客車行
      駛於快車道（畫面顯示靠近左前車輪處為雙黃實線）。（
      畫面時間1 分8 秒）3S-1561 號自小客車停止於中正路旁
      。」等情，有本院99年10月6 日勘驗筆錄1 份附卷可參（
      見本院卷第51頁），可見異議人於上揭時地駕車於慢車道
      之際，其前方確有許多機車，且其左側快車道處，亦有許
      多汽車行進中之事實；再查，證人即舉發員警於本院審理
      時亦證陳：異議人駕駛之自用小客車，從紅燈到綠燈都一
      直行駛在機車道，其看到異議人從紅燈停下來，到變成綠
      燈他都一直打方向燈想轉入快車道，但是快車道都是車子
      ，其轉不進去等語（見本院卷第24頁、第25頁），再參以
      上揭本院勘驗之結果，顯示異議人在舉發員警鳴笛欄停前
      即已有顯示左轉燈且左側車輪已靠左越過快慢車道白實線
      之情事；足徵異議人當時駕車行駛於慢車道上，顯有匯入
      快車道之意思，僅因慢車道前方及左側快車道上，汽機車
      過多，以致其無法匯入快車道之事實，是則，異議人行駛
      於慢車道經警欄停之時，是否已非屬起駛狀況，並非無疑
      。至證人即舉發員警雖於本院另證稱：異議人在慢車道上
      行駛已約50公尺云云，然異議人係因道路上車輛過多，以
      致無法迅速匯入快車道，始一直行駛於慢車道，已如前述
      ，是縱認異議人確實行駛在慢車道有50公尺之距離，然其
      既係因於起駛後不得已而一直行駛於慢車道，自難認其行
      駛於慢車道之行為，有何違規之故意過失可言。
五、據上，異議人於上揭時、地駕駛上揭自用一般小客車行駛於
    慢車道，既係因基於起駛所為，且主觀上亦難認係出故意或
    過失行為所致，則揆之上揭規定及說明，原處分機關遽以異
    議人違反依道路交通管理處罰條例第45條第4 款、第63條第
    1 款規定，裁處異議人罰鍰600 元，並記違規點數1 點，於
    法尚屬無據。從而，本件異議人之異議經核非無理由，應由
    本院裁定將原處分撤銷，另為異議人不罰之諭知，以資適法
    。
據上論斷，依刑事訴訟第408 條第2 項前段，道路交通事件處理
辦法第19條前段（99年10月26日修正、同年10月28日施行），裁
定如主文。
中    華    民    國    99    年    12    月    15    日
                  交通法庭  法  官  王參和
以上正本證明與原本無異。
如不服本裁定，應於收受送達後5 日內向本院提出抗告狀。
中    華    民    國    99    年    12    月    15    日
                            書記官  葉祝君

司法院資訊處製作；財團法人民間司法改革基金會備份。
